【裁判字號】    91,交聲,1518
【裁判日期】    920106
【裁判案由】    違反道路交通管理處罰條例聲明異議
【裁判全文】
臺灣臺北地方法院交通件裁定                    九十一年度交聲字第一五一八號
    異 議人 即
    受 處分 人  甲○○  女  .
右列受處分人因違反道路交通管理處罰條例案件，對於臺北市交通事件裁決所中華民
國九十一年十月十一日所為北市裁三字第裁二二－一Ａ0000000號裁決，聲明
異議，本院裁定如左：
    主  文
原處分撤銷。
甲○○汽車駕駛人停車時，有在禁止臨時停車處所停車，處新臺幣陸佰元罰鍰。
    理  由
一、按人行道不得臨時停車，道路交通安全規則第一百十一條第一款定有明文，又汽
    車駕駛人在人行道臨時停車者，依道路交通管理處罰條例第五十五條第一款規定
    處以新台幣（以下同）三百元以上六百元以下之罰鍰，是由上開法條規定可知，
    人行道乃為禁止汽車臨時停車之處所（至於人行道之定義，依道路交通管理處罰
    條例第三條第三款規定，乃係指為專供行人通行之騎樓、走廊，及劃設供行人行
    走之地面道路，與人行天橋及人行地下道），故如汽車駕駛人在禁止臨時停車處
    所之人行道「停車」者，主管機關乃可依道路交通管理處罰條例第五十六條第一
    項第一款規定對行為人處以六百元以上一千二百元以下之罰鍰。
二、本件受處分人即異議人甲○○於九十一年七月二十三日十時十分許將其所有車號
    ＶＬＲ－六六七號輕型機車，停放在臺北市○○路○段二號前之屬於人行道範圍
    之供行人行走之地面道路上，而為臺北市停車管理處交通助理員程子民當場以拍
    照之方式採證，並以受處分人有違反道路交通管理處罰條例第五十六條第一項第
    九款停車位置不依規定之行為掣單舉發，嗣受處分人於舉發通知單上所載應到案
    日期前向原處分機關提出申訴，經原處分機關請舉發單位即臺北市停車管理處調
    查結果，仍認受處分人確有違規停車之行為，原處分機關乃依道路交通管理處罰
    條例第五十六條第一項第九款、違反道路交通管理事件統一裁罰基準及處理細則
    第四十四條、違反道路交通管理事件統一裁罰基準表（以下稱基準表）之規定於
    九十一年十月十一日從輕裁處異議人罰鍰六百元。
三、受處分人固不否認其所有重型機車於前揭時、地停放在被舉發地點為警拍照之事
    實，惟矢口否認有任何違反道路交通管理處罰條例規定之行為，於異議狀中辯稱
    ：臺北市交通局於九十一年七月中旬逕行於某些路段實施機車退出騎樓、人行道
    之措施，然而其相關警告標示卻未依規定設立，並隨意張貼宣導海報於民眾不易
    看到之處，並企圖以宣導海報代替道路交通標誌，誤導民眾及處罰不注意看海報
    之民眾，其宣導不足，且在仁愛路一段與林森南路口附近之仁愛路騎樓禁止停車
    ，但整條街卻見不到一個禁止標誌，以上措施均不符行政程序法之相關規定云云
    。經查：
（一）、本件受處分人前開在人行道上違規停之事實，有臺北市停車管理處交通助理
        員程子民當場拍照之採證照片一張在卷可證。
（二）、有關受處分人受舉發違規道路即仁愛路一段二號之人行道禁止機車停車之規
        定及宣導事項，經本院函請主管機關臺北市停車管理處說明，該處於九十一
        年十二月十七日北市停一字第０九一三七一七三０００號函復以：查仁愛路
        （中山南路至金山南路）係於九十一年七月十一日實施機車退出騎樓、人行
        道，實施前相關禁停標誌牌面均已設立完成，並於實施前採取提供網站查詢
        、新聞媒體宣導、張貼宣導海報、發放宣導摺頁、發放小包宣導面紙、懸掛
        宣導布條、張貼宣導小黃單各項措施，而仁愛路一段由東往西之單行道從紹
        興南街起至林森南路之南側街廓段，有關在騎樓、人行道禁止停車標誌之設
        置，均依道路交通標誌標線設置規則第十六條及七十八條之規定分別於仁愛
        路一段三十八號、二十八號及二十號前之適當位置設立三面等語。
（三）、依上開採證照片及臺北市停車管理處函復說明及所檢附之宣導資料，該處在
        前開路段實施禁止停車前已經採取必要之宣導措施，又依法設立禁止停車之
        號誌，難認有違誤之處，受處分人於異議狀中指摘臺北市停車管理處行對機
        車退出人行道之施政措施有種種不當之處難認為有理由，所辯各詞並不能為
        免罰之依據。
四、綜上所述，受處分人確有在前揭時、地將其所有前開車號輕型機車停放在禁止臨
    時停車之人行道之違規停車行為，從而原處分機關依道路交通管理處罰條例第五
    十六條第一項第一款、第九款規定就受處分人之違規事實，從輕裁處受處分人罰
    鍰六百元，固非無見。惟按「停車時間、位置、方式及車種，如公路或警察機關
    有特別規定時，應依其規定」道路交通安全規則第一百十二條第一項第十六款定
    有明文，又上開條文所指「特別規定」係指「公路或警察機關為維護道路交通安
    全與暢通所發布之行政命令而言」，有交通部七十二年七月二十二日交路字第一
    五六六四號函釋可稽。而在人行道上停車，應依前開說明處罰，故原處分機關，
    就受處分人之違規事實所適用之法條應有錯誤，雖受處分人所辯為無理由，惟此
    部分處罰，既有可議之處，自無從予以維持，應由本院依道路交通管理處罰條例
    第五十六條第一項第一款、違反道路交通管理事件統一裁罰基準及處理細則第四
    十四條第一項及前揭基準表之規定，裁處如主文第二項所示之處分。
據上論斷，應依道路交通案件處理辦法第二十條，裁定如主文。
中    華    民    國      九十二        年      一      月      六      日
                                      臺灣臺北地方法院交通法庭
                                          法  官  王  綽  光
右正本證明與原本無異。
如不服本裁定，應於送達後五日內，向本院提出抗告狀。
                                          書記官  潘  惠  梅
中    華    民    國      九十二        年      一      月      八      日


司法院資訊處製作；財團法人民間司法改革基金會備份。
